【裁判字號】    88,簡上,240
【裁判日期】    900425
【裁判案由】    給付工資
【裁判全文】
臺灣板橋地方法院民事判決  八十八年度簡上字二四○號
    上  訴  人  丁○○○○○○.
    被  上訴人  丙○○
    訴訟代理人  甲○○
                乙○○
右當事人間請求給付工資事件，上訴人對於中華民國八十八年四月十三日臺灣板橋地
方法院板橋簡易庭八十八年板簡字第一六二號第一審判決提起上訴，本院判決如左：
    主  文
上訴駁回。
第二審訴訟費用由上訴人負擔。
    事  實
甲、上訴人方面：
一、聲明：求為判決：(一)原判決廢棄。(二)駁回被上訴人在第一審簡易之訴。
二、陳述：除與原判決記載相同者，茲引用之外，補稱：
    (一)上訴人定作當初即給樣品予被上訴人，然被上訴人草率將定作之物交給一般家
      庭代工，只為賺取中間佣差，並未嚴格要求代工人必須依樣品之同一樣式、同
      一品質之方式施作，造成工作物之錯誤五花八門，上訴人收到工作物後，立即
      表示異議，要求被上訴人立即修補，但因數量太多，錯誤又各不相同，家庭代
      工已不能一一修補，尤其修補時間比新作更費時，造成一部分工作物修補後已
      逾商機時間，客戶拒絕交貨，一部份至今尚未修補，造成上訴人損失慘重。
    (二)本件承攬工作須於八十六年十二月底前製造完成與樣品相同樣式、品質之一定
      數量之產品，而被上訴人既未依照上訴人所交付之樣品於上開期限前製造完成
      並交付與樣品相同之樣式、品質之一定數量產品，即被上訴人未依債務之本旨
      完成其所承攬之工作，上訴人即無給付報酬之義務。
    (三)估價單上雖有上訴人或員工簽收一事，惟既使有簽收亦是例行程序，只是簽認
      收到尚未完工之材料，自不應以此認定被上訴人以依債務之本旨交付工作物；
      又上訴人簽收退回要求修補之工作物只是瑕疵工作物之部分而已，本件工作物
      屬於時令性之產品，依民法第二百五十五條之規定，上訴人得不為催告解除契
      約，被上訴人竟分批遲延至八十七年一月始交付，又工作物有瑕疵，經修補後
      延至八十七年三、四月始分批交付，未修補之工作物仍佔大多數，致上訴人無
      法如期交付予客戶，而遭客戶解約，上訴人自得不經催告解除契約，茲再以本
      上訴狀繕本代解除之意思表示。
    (四)上訴人是請被上訴人作有五種家具，並不是定五批貨。上訴人做的，現在都沒
      有用，都放在雲林老家，且被上訴人所定做的布套有沒有問題沒有辦法馬上看
      出來，事後有向被上訴人表示過意見。被上訴人做的東西有瑕疵，上訴人本身
      也有損失，如何給付工資。
    (五)被上訴人聲請調解時，第一次因為上訴人在南部，沒有去，第二次上訴人有去
      五股鄉公所，是被上訴人沒有去。被上訴人請款時因為東西有問題，上訴人才
      沒有開票，在這期間被上訴人把東西帶回去修改，因為車好的東西，還要再組
      裝一些東西上去才知道有瑕疵。被上訴人分批交貨，發現有瑕疵，均有向被上
      訴人表示異議，被上訴人之女兒也知道。因為沒有辦法馬上發現瑕疵，所以東
      西先收下來，沒有辦法全部檢查，所以有抽幾件來檢查，發現就是不行，有當
      場告訴被上訴人去修改。請求被上訴人賠償損失。
    (六)上訴人發現十多件瑕疵，被上訴人拿回去修改後再拿回來，之後員工其他部分
      檢查都不行，時間來不及，所以沒有全部檢查。告訴被上訴人，被上訴人都不
      理。因為被上訴人將工作物轉包給其他人，沒有辦法找到實際車縫的人。工作
      物交不出去，錢都已經付出去，後來就結束營業。
三、證據：除援用第一審所提證據外，補提瑕疵工作物之照片十五張為證，並聲請訊
    問證人林筠臻。
乙、被上訴人方面：
一、聲明：求為判決：駁回上訴。
二、陳述：除與原判決記載相同者，茲引用之外，補稱：
    (一)上訴人於八十六年十月至十二月間分別向被上訴定作傢俱椅套，兩造約定價金
      及工作誤之內容，並無如上訴人所言指定工作物須於八十六年十二月底完成交
      付，且兩造所訂之契約工作物更無上訴人所稱之時令性，上訴人對此當負舉證
      責任以實其說，縱有一定時期之特別約定，上訴人受領工作物而不表示異議時
      ，被上訴人對於遲延之結果不負責任，民法第五百零四條有明文規定，否認工
      作物有瑕疵。
    (二)被上訴人於八十六年十一月中旬交付沙發床、同年十二月間交付貴妃椅、八十
      七年一月間交付百合椅、同年二、三月間交付皮椅，被上訴人交付第一批貨而
      請求工資時，上訴人並未對工作物有任何意見反而表示工資於下一次交貨時一
      併計算，被上訴人信以為真，上訴人卻於被上訴人陸續交貨後，同樣未表示工
      作物有瑕疵或未依樣式等，惟依然分文未付，被上訴人多次請款，上訴人均置
      之不理，如今卻表示工作物不符債務之本旨而拒絕給付報酬，顯係臨訟卸責之
      詞，上訴人主張工作物有瑕疵更應舉證證明以實其說。
    (四)否認證人林筠臻所稱「簽收時只清點數量，沒有檢查」，如果上訴人沒有檢查
      ，既有瑕疵為何有叫被上訴人作第二批工作物，簽收時，上訴人之師傅有檢查
      過才簽收。上訴人提出之照片看不出來哪些是好的哪些是壞的，有些東西也不
      是我們做的。
    (五)被上訴人是分四批交貨，最後一批是八十七年二月、三月交貨，上訴人也沒有
      告訴我們有瑕疵。後來有經過調解，因為上訴人未到，叫被上訴人來告。工作
      物如果有瑕疵，上訴人應該要通知，而且如果如上訴人所說百分之九十不良，
      應該可以馬上發現。有十多件車線沒有車好，但有拿回來修改好再還給上訴人
      。上訴人所言不實在，八、九月份請款時上訴人一直拖，去找上訴人，上訴人
      說工作物有問題，被上訴人叫上訴人拿出來看，上訴人又不把貨拿出來，叫被
      上訴人自己去看。且上訴人提不出給被上訴人修改的單子。被上訴人交的貨有
      無瑕疵，當場一眼可以看出，有無車好一眼可以看出。
三、證據：援用第一審所提證據外，另補提工作物完成後之照片三張為證。
    理  由
一、本件被上訴人起訴主張：被上訴人於民國八十六年十一月間起替上訴人為傢俱代
    工，至八十七年四月二十八日止，被上訴人已依約完成工作並交付，總計報酬為
    新臺幣（下同）十四萬四千二百零四元，詎上訴人竟拒不給付該款項，爰依承攬
    契約之法律關係提起本件訴訟；兩造約定價金及工作錯誤之內容，並無如上訴人
    所言指定工作物須於八十六年十二月底完成交付，且兩造所訂之契約工作物更無
    上訴人所稱之時令性，縱有一定時期之特別約定，上訴人受領工作物而不表示異
    議時，被上訴人對於遲延之結果不負責任；另否認工作物有瑕疵，被上訴人於八
    十六年十一月中旬交付沙發床、同年十二月間交付貴妃椅、八十七年一月間交付
    百合椅、同年二、三月間交付皮椅，被上訴人交付第一批貨而請求工資時，上訴
    人並未對工作物有任何意見反而表示工資於下一次交貨時一併計算，上訴人在被
    上訴人陸續交貨後，同樣未表示工作物有瑕疵或未依樣式，被上訴人多次請款，
    上訴人均置之不理，今卻表示工作物不符債務之本旨而拒絕給付報酬，顯係臨訟
    卸責之詞；證人林筠臻所述不實在，上訴人簽收時，其師傅有檢查過，如果工作
    物有瑕疵，上訴人應要通知，且如上訴人所述百分之九十不良，應該可以馬上發
    現，其中有十多件車線沒有車好，但都有拿回來修改好再交給上訴人等語。
二、上訴人則以：定作當初即給予樣品予被上訴人，然被上訴人草率將定作之物交給
    一般家庭代工，未嚴格要求代工人必須依樣品之同一樣式、同一品質之方式施作
    ，造成工作物之錯誤五花八門，上訴人收到工作物後，立即表示異議，要求被上
    訴人立即修補，但因數量太多，錯誤又各不相同，家庭代工已不能一一修補，造
    成一部分工作物修補後已逾商機時間，客戶拒絕交貨，一部份至今尚未修補，造
    成上訴人損失慘重；本件承攬工作須於八十六年十二月底前製造完成，而被上訴
    人既未依照上訴人所交付之樣品於上開期限前製造完成並交付與樣品相同之樣式
    、品質之一定數量產品，即被上訴人未依債務之本旨完成其所承攬之工作，上訴
    人即無給付報酬之義務；估價單上雖有上訴人或員工簽收一事，惟簽收是例行程
    序，只是簽認收到尚未完工之材料，自不應以此認定被上訴人以依債務之本旨交
    付工作物；本件工作物屬於時令性之產品，依民法第二百五十五條之規定，被上
    訴人得不為催告解除契約，被上訴人竟分批遲延至八十七年一月始交付，又工作
    物有瑕疵，經修補後延至八十七年三、四月始分批交付，未修補之工作物仍佔大
    多數，致上訴人無法如期交付予客戶，而遭客戶解約，上訴人自得不經催告解除
    契約；上訴人是請被上訴人作有五種家具，並不是定五批貨，因為車好的東西，
    還要再組裝一些東西上去才知道有瑕疵，被上訴人分批交貨，上訴人發現有瑕疵
    ，均有向被上訴人表示異議，因為沒有辦法馬上發現瑕疵，所以東西先收下來，
    抽幾件檢查，結果還是不行，有當場告知被上訴人去修改等語，資為抗辯。
三、查被上訴人主張其於民國八十六年十一月間起替上訴人為傢俱代工，至八十七年
    四月二十八日止，並已依約完成工作並交付，總計報酬為十四萬四千二百零四元
    ，詎上訴人拒不給付該款項之事實，業據其提出與所述相符之估價單三十一紙為
    證，上訴人除辯稱工作物有瑕疵外，對此不加爭執，堪認為真實。
四、按「當事人主張有利於己之事實者，就其事實有舉證之責任」，民事訴訟法第二
    百七十七條定有明文。又承攬報酬應於工作交付時給付之，民法第五百零五條第
    一項前段定有明文。定作人於支付報酬前，固得檢查工作物是否合於契約之約定
    ，以決定應否支付報酬，倘定作人於受領工作物後，經過相當時間未表示異議者
    ，承攬人既經交付工作物，定作人即有支付報酬之義務。縱嗣後發見工作物有瑕
    疵，亦僅得於民法第四百九十八條所定法定期間內請求修補，或解除契約，或請
    求減少報酬或賠償損害，而不得拒付報酬，最高法院八十二年台上字第一四四○
    號裁判要旨亦足資參照。本件上訴人固以：本件承攬工作須於八十六年十二月底
    前製造完成，屬於時令性產品，而被上訴人既未依上開期限前交付工作物，且交
    付之工作物有瑕疵，數量太多，錯誤又各不相同，造成一部分工作物修補後已逾
    商機時間，客戶拒絕交貨，一部份至今尚未修補，造成上訴人損失慘重，即被上
    訴人未依債務之本旨完成其所承攬之工作，上訴人即無給付報酬之義務，簽收只
    是簽認收到之工作物數量，被上訴人既遲延交付工作物、工作物又有瑕疵，上訴
    人自得不經催告解除契約等語置辯。惟查：
    (一)上訴人主張本件承攬契約應於八十六年十二月底交付工作物，本件工作物係屬
      時令性產品，因被上訴人遲延交付工作物導致客戶解約一情；惟為被上訴人所
      否認，且上訴人並未提出證據以實其說，是上訴人主張被上訴人有遲延給付一
      情尚難採信，上訴人尚難依民法第二百五十五條之規定解除契約。
    (二)又自上訴人提出之估價（簽收）單觀之，其上均有上訴人或其員工之簽字，此
      亦為上訴人所不爭執，上訴人已就被上訴人完成之工作物加以受領，自屬真實
      ，其雖辯稱「簽收是例行程序，只是清點數量」云云，另上訴人員工林筠臻到
      庭雖證稱「我在八十六年底在上訴人工廠過會計及進出貨的管理，工作不到半
      年就離職了，被上訴人交付之工作物，我只是清點數量而已，沒有檢查，有時
      候不是我簽收。要到現場裝布套以後才看出是否有瑕疵，大部分有問題，我有
      通知被上訴人來修改，他們有拿回去修改，但修改後還是有瑕疵，陸陸續續都
      有瑕疵」等語；並提出堆置在雲林老家之工作物照片十五張為證，然此為被上
      訴人所否認，且查上訴人提出之照片僅係一堆布套，尚無法看出有何瑕疵，且
      被上訴人提出之八十六年一月十日、八十七年一月二十二日、八十七年三月一
      日、八十七年四月二十八日之估價單內均有部分工作物「退回」之記載，足認
      上訴人收受被上訴人交付之工作物並非全然未檢查，且苟如上訴人所辯，則本
      件工作物尚有八十七年三、四月間始交付者，被告豈無加以主張應修補或減少
      報酬或解除契約，且為更詳密之檢查，是被告遲至原告主張之請款時（八十七
      年四、五月間）始表示異議一節，自堪信為真實，是上訴人受領工作物後，經
      過相當時間未表示異議，即有支付報酬之義務；況且被上訴人否認其所交付之
      工作物有瑕疵，而上訴人就此復未能有足夠之舉證以實其說，所辯要難採信，
      自應認上訴人之主張為真實。
    (三)另兩造對於有十餘件工作物有瑕疵而被上訴人拿回修補完畢後再交付予上訴人
      一情，並不爭執，惟此僅能認定有十餘件之工作物有瑕疵，且上訴人既請求被
      上訴人修補之，而上訴人又未舉證證明被上訴人有不於上訴人所定之修補期限
      內修補瑕疵或拒絕修補或不能修補之情事，且該工作物瑕疵為重要，是被上訴
      人尚難依民法第四百九十四條之規定解除契約或請求減少報酬。
五、次按「稱承攬者，謂當事人約定一方為他方完成一定之工作，他方俟工作完成，
    給付報酬之契約」、「報酬，應於工作交付時給付之，無須交付者，應於工作完
    成時給付之」，民法第四百九十條、第五百零五條第一項分別定有明文，被上訴
    人完成約定之工作且交付等情業如上述，從而，被上訴人依承攬契約之法律關係
    ，求為判決如原審主文第一項所示，為有理由，應予准許。縱本件上訴人主張工
    作物瑕疵受有損害而請求被上訴人賠償，惟上訴人並未主張及舉證其確實受有損
    害及其損害數額為何，且此與上訴人得否依承攬之法律關係請求工資，係屬二事
    ，與本件訴訟無涉，上訴意旨指摘原判決不當，求予廢棄改判，為無理由，應予
    駁回其上訴。
六、本件事證已臻明確，兩造其餘聲明、主張、陳述及所提證據，均無庸再予審酌，
    附此敘明。
七、據上論結，本件上訴為無理由，依民事訴訟法第四百三十六條之一第三項、第四
    百四十九條第一項、第七十八條，判決如主文。
中      華      民      國    九十    年      四      月    二十五    日
                                      臺灣板橋地方法院民事第三庭
~B審判長法  官  游婷麟
~B      法  官  林玫君
~B      法  官  李昭融
右正本證明與原本無異
本件不得上訴。
中      華      民      國    九十    年      四      月    二十五    日
~B法院書記官  劉昌明


司法院資訊處製作；財團法人民間司法改革基金會備份。
